臺灣高雄地方法院民事裁定
108年度消債更字第310號
聲  請  人  吳家莉  
0000000000000000

0000000000000000

代  理  人  薛政宏律師
上列當事人因消費者債務清理事件聲請更生，本院裁定如下：
    主  文
聲請人吳家莉自中華民國一百零九年二月二十五日下午四時起開
始更生程序。
命司法事務官進行本件更生程序。
    理  由
一、聲請意旨略以：伊無力清償債務，曾於民國108年7月5日向
    本院聲請調解債務清償方案，惟調解不成立。又伊未經法院
    裁定開始清算程序或宣告破產，爰聲請更生等語。
二、按債務人不能清償債務或有不能清償之虞者，得依本條例所
    定更生或清算程序，清理其債務。債務人無擔保或無優先權
    之債務總額未逾新臺幣（下同）12,000,000元者，於法院裁
    定開始清算程序或宣告破產前，得向法院聲請更生。法院開
    始更生程序之裁定，應載明其年、月、日、時，並即時發生
    效力。法院裁定開始更生或清算程序後，得命司法事務官進
    行更生或清算程序，必要時得選任律師、會計師或其他適當
    之自然人或法人一人為監督人或管理人。消費者債務清理條
    例（下稱消債條例）第3條、第42條第1項、第45條第1項及
    第16條第1項分別定有明文。
三、經查：
  ㈠聲請人前於108年7月5日向本院聲請調解債務清償方案，經本
    院108年度司消債調字第335號受理，於同年月30日調解不成
    立，聲請人並於同日以言詞聲請更生等情，業經本院調閱上
    開調解卷宗核閱無訛。
  ㈡次查，聲請人於106年及107年度申報所得均為0元，惟其自陳
    聲請更生前2年內有薪資所得共514,000元，名下無財產，勞
    工保險自108年2月18日起投保於蔓達特藥品有限公司，投保
    薪資為24,000元，另有三商美邦人壽保單解約金835元。又
    聲請人自陳前無固定工作，主要於舅舅開設之小吃店「冬粉
    之家」擔任臨時工，以日薪1,000元計，月收入約22,000元
    ，自108年2月起於蔓達特藥品有限公司擔任職員，據聲請人
    自行提出之薪資明細表所載108年5月至12月之每月應發金額
    分別為23,000元、24,000元、22,500元、22,500元、22,500
    元、24,000元、24,000元、24,000元，未領取社會局補助等
    情，此有財產及收入狀況說明書（調解卷第4頁）、財團法
    人金融聯合徵信中心前置協商專用債權人清冊（調解卷第6
    至7頁）、信用報告（調解卷第8至9頁）、財政部高雄國稅
    局106年及107年度綜合所得稅各類所得資料清單及總歸戶財
    產查詢清單（調解卷第10至12頁）、勞工保險被保險人投保
    資料表（調解卷第13頁）、戶籍謄本（調解卷第14頁）、存
    摺（調解卷第15至16頁、本案卷第23至24頁）、薪資明細表
    （本案卷第19至22頁、第72至74頁）、高雄市政府社會局社
    會福利資訊料查詢表（本案卷第49至51頁）、債權人清冊（
    本案卷第53頁）、商業保險投保資料查詢結果表（本案卷第
    56頁）、三商美邦人壽保險股份有限公司函（本案卷第69頁
    ）等在卷可參。而本院依職權就聲請人之薪資資料函詢蔓達
    特藥品有限公司未獲回覆（參本案卷第65頁送達證書），則
    在查無聲請人有其他收入來源之情形下，佐以聲請人已提出
    客觀上應可採信之薪資證明，聲請人主張之工作及收入狀況
    應可採信，是本院認以最近3個月之每月收入24,000元扣除
    勞健保費866元後即23,134元作為核算其現在償債能力之基
    礎，堪認妥適。
  ㈢關於聲請人個人日常必要支出部分，聲請人陳稱租屋與房東
    同住，每月房租6,000元以現金繳納，未簽立租約、亦無租
    金繳納證明等語（見本案卷第15頁反面、第52頁陳報狀）。
    按債務人必要生活費用，以最近一年衛生福利部或直轄市政
    府所公告當地區每人每月最低生活費一點二倍定之，消債條
    例第64條之2第1項定有明文。本院參酌衛福部社會司所公告
    109年度高雄市最低生活費標準為13,099元。又該最低生活
    費用之標準，係照當地最近1年平均每人消費支出60％，依其
    基準之家庭收支調查報告調查表格式所示有關經常性支出之
    調查項目，其原即包括利息支出、食品、衣著、房租及水費
    、電費、醫療保健、交通、娛樂、教育等基本生活需求。本
    院認在聲請人並無特殊需求，應以此最低生活費之1.2倍即1
    5,719元認係其個人必要生活費用。
  ㈣至扶養部分，聲請人主張須支出未成年長女之扶養費每月5,0
    00元。經查，聲請人與前配偶蔡旺祐育有之長女蔡○瑄係101
    年生，106年及107年度申報所得均為0元，名下無財產，未
    領取社會局補助等情，此有戶籍謄本及本院依職權調閱稅務
    電子閘門財產所得調件明細表、高雄市政府社會局社會福利
    資訊料查詢表在卷可參（本案卷第16頁、第41至42頁、第46
    至48頁）；又據聲請人提出與前配偶蔡旺祐於108年1月14日
    簽立之兩願離婚書所載：「㈠小孩的扶養及照顧部分均屬男
    方。㈡日後有關小孩的所有事情均由小孩的奶奶向女方聯絡
    。㈢男方無需聯絡女方及騷擾女方。」（見本案卷第25頁）
    ，而聲請人於調解程序陳稱：「小孩跟小孩的爸爸一起住，
    沒有約定扶養費。」，本院再依職權調閱蔡旺祐之稅務電子
    閘門財產所得調件明細表，其106年及107年度申報所得分別
    為361,327元、405,825元（均為薪資所得及股利憑單），名
    下有2房4地2車及股票8筆，財產總額6,011,513元，勞工保
    險投保於日月光半導體製造股份有限公司（見本案卷第31至
    38頁），嗣本院函命聲請人提出子女之在學證明及學費繳納
    收據等文件，聲請人陳稱因前配偶因素無法取得等語（見本
    案卷第15頁反面），是以聲請人未與長女同住，亦未與前配
    偶聯絡，衡情長女主要由前配偶扶養，本院認聲請人雖有扶
    養義務，依其所提證據，難認聲請人有實際支出長女扶養費
    ，故聲請人主張應提列每月支出長女扶養費部分，尚難准許
    。
  ㈤聲請人尚主張扶養母親，每月扶養費5,000元。查聲請人母親
    邱燕華為49年生，106年及107年度申報所得均為0元，名下
    無財產，於99年11月領取勞保老年一次給付1,032,922元，
    現無領取各類勞保給付，亦未領取社會局補助等情，此有戶
    籍謄本、勞動部勞工保險局函及本院依職權調閱稅務電子閘
    門財產所得調件明細表、勞保局電子閘門投保紀錄及高雄市
    政府社會局社會福利資訊料查詢表附卷可憑（調解卷第14頁
    、本案卷第8頁、第17至18頁、第39至40頁、第43至45頁）
    。本院認聲請人之母親有受扶養之必要，扶養費用部分，依
    消費者債務清理條例第64條之2第1項及第2項規定，債務人
    必要生活費用，以最近一年衛生福利部或直轄市政府所公告
    當地區每人每月最低生活費一點二倍定之；受扶養者之必要
    生活費用，準用第1項規定計算基準數額，並依債務人依法
    應負擔扶養義務之比例認定之，而109年度高雄市每人每月
    生活所必需即為最低生活費標準13,099元之1.2倍即15,719
    元，又因聲請人陳稱母親居住於弟弟吳人甫於仁武之房屋，
    無庸房租（見本案卷第15頁陳報狀），故於計算聲請人母親
    每月生活所必需時，即應自前開已包括居住費用在內每月必
    要生活費中，扣除相當於房租支出所佔比例24.36％，則聲請
    人之母親每月必要生活費應為11,890元【計算式：15,719－
    （15,719×24.36％）＝11,890】，由聲請人與另2名扶養義務
    人（參本案卷第54頁家族系統表）共同分擔後，以每人3,96
    3元（計算式：11,890÷3＝3,963，本件均係採四捨五入計算
    ）為度，聲請人主張逾上開核算數額部分，難認可採。
  ㈥綜上所述，以聲請人現每月收入即23,134元為其償債能力基
    準，扣除個人必要生活費15,719元及母親扶養費3,963元後
    ，餘3,452元，而聲請人目前負債總額為491,156元（參聯徵
    中心債權人清冊，包含：星展銀行、元大銀行、滙誠第二資
    產公司），扣除三商美邦人壽保險解約金835元，以聲請人
    每月所餘按月攤還結果，需約12年【計算式：（491,156－83
    5）÷3,452÷12＝11.8】始能清償完畢，應認其已不能清償債
    務。此外，聲請人無擔保或無優先權之債務總額未逾12,000
    ,000元，且無消債條例第6條第3項、第8條或第46條各款所
    定駁回更生聲請之事由存在，則聲請人聲請更生為有理由，
    應予准許，爰命司法事務官進行本件更生程序。
四、依消債條例第11條第1項、第45條第1項，裁定如主文。
中　　華　　民　　國　　109 　年　　2 　　月　　25　　日
                  民事庭　法　　官　賴寶合
以上正本係照原本作成。
本裁定不得抗告。
中　　華　　民　　國　　109 　年　　2 　　月　　25　　日
                          書記官  胡美儀